臺灣桃園地方法院刑事判決　　　　　　　 94年度訴字第362號
公　訴　人　臺灣桃園地方法院檢察署檢察官
被　　　告　戊○○　男　32歲.
指定辯護人　本院公設辯護人　丁○○
上列被告因違反毒品危害防制條例等案件，經檢察官提起公訴（
93年度偵字第17869 號），本院判決如下：
    主  文
戊○○未經許可，寄藏其他可發射子彈具有殺傷力之仿BERETTA
廠84型半自動手槍之改造玩具手槍，處有期徒刑壹年貳月，併科
罰金新臺幣參萬元，罰金如易服勞役，以新臺幣玖佰元即銀元參
佰元折算壹日。
扣案之仿BERETTA 廠84型半自動手槍之改造玩具手槍壹枝（槍枝
管制編號0000000000號，含彈匣壹個），沒收之。
被訴轉讓第一級毒品部分無罪。
    事  實
一、戊○○明知槍砲為管制物品，非經中央主管機關許可，不得
    受寄而持有之，竟基於寄藏具有殺傷力之改造玩具手槍之犯
    意，於民國90年12月底某日起，在桃園縣八德市○○街131
    號住處（起訴書誤載為90年間某時起，在臺灣省不詳處所）
    ，受一名真實姓名年籍不詳之蘇姓成年友人之委託，未經許
    可，代為保管可發射子彈具有殺傷力之仿BERETTA 廠84型半
    自動手槍之改造玩具手槍一枝（槍枝管制編號0000000000號
    ，含彈匣一個）及不具有殺傷力之子彈五顆，並藏放於上開
    住處內及同市○○街1360巷146 號旁鐵皮屋內。嗣於93年10
    月4 日下午4 時許，為警在桃園縣八德市○○街1360巷146
    號旁鐵皮屋內當場查獲，並扣得其寄藏之上開可發射子彈具
    有殺傷力之仿BERETTA 廠84型半自動手槍之改造玩具手槍一
    枝（槍枝管制編號0000000000號，含彈匣一個）及不具殺傷
    力之子彈五顆。
二、案經臺北縣警察局蘆洲分局報告臺灣桃園地方法院檢察署檢
    察官偵查起訴。
    理  由
壹、有罪部分：
一、上揭犯罪事實，業據被告戊○○於本院審理中供承不諱，且
    扣案被告所寄藏之上開改造玩具手槍一枝，經警送請內政部
    警政署刑事警察局鑑定結果，認係由仿BERETTA 廠84型半自
    動手槍製造之玩具手槍換裝土造金屬槍管及土造金屬槍機改
    造而成之改造手槍，機械性能良好，可擊發適用子彈使用，
    認具殺傷力等語，有內政部警政署刑事警察局93年10月14日
    刑鑑字第0930204674號槍彈鑑定書一份在卷可稽（參見93年
    度偵字第17869 號偵卷第95-97 頁），足認被告所寄藏之上
    開改造玩具手槍一枝，應具有殺傷力無訛。綜上所述，足見
    被告之自白核與事實相符，應可採為論罪科刑之依據。從而
    ，本件事證已臻明確，被告犯行洵堪認定，應予依法論科。
二、按被告犯罪後，槍砲彈藥刀械管制條例業已於94年1 月26日
    修正，經總統以華總一義字第09400010101 號公布，並自公
    布日施行，其中槍砲彈藥刀械管制條例第11條刪除並與現行
    條文第8 條、第10條合併修正為修正條文第8 條，原條文第
    11條第4 項之刑度已由一年以上七年以下有期徒刑，併科新
    臺幣七百萬元以下罰金，提高為三年以上十年以下有期徒刑
    ，併科新臺幣七百萬元以下罰金，是被告犯罪後法律已有變
    更，比較新舊法之結果，以修正前槍砲彈藥刀械管制條例第
    11條第4 項規定有利於被告，應依刑法第2 條第1 項但書之
    規定，應適用最有利於被告之舊法，即行為時之修正前槍砲
    彈藥刀械管制條例第11條第4 項規定處罰，公訴人未及比較
    適用，容有未洽，併予指明。核被告所為，係違反修正前槍
    砲彈藥刀械管制條例第11條第4 項之未經許可寄藏其他可發
    射子彈具有殺傷力之改造玩具手槍罪。公訴人就被告寄藏上
    開改造玩具手槍之犯行認係違反修正前槍砲彈藥刀械管制條
    例第11條第4 項之未經許可持有改造玩具手槍罪，尚有誤會
    ，應予敘明。又寄藏係受委託代為保管，其保管之本身所為
    之持有，係寄藏之當然結果，應僅就寄藏之行為為包括之評
    價，不另就持有予以評價。爰審酌被告犯後尚能坦承犯行，
    顯有悔意，其寄藏上開改造玩具手槍危害社會治安可能性非
    微，惟念其尚無將之為不法使用等一切情狀，量處如主文所
    示之刑，並就併科罰金部分諭知易服勞役之折算標準。至扣
    案之上開可發射子彈具有殺傷力之仿BERETTA 廠84型半自動
    手槍之改造玩具手槍一枝（槍枝管制編號0000000000號，含
    彈匣一個），確係修正前槍砲彈藥刀械管制條例第4 條第1
    項第1 款及第2 項所定之手槍及其主要零組件，均屬違禁物
    ，應依刑法第38條第1 項第1 款規定，併予宣告沒收。至於
    前開查獲時地雖尚有子彈五顆扣案，惟該子彈五顆經警送請
    內政部警政署刑事警察局鑑定結果，認均係土造子彈，採樣
    二顆試射，均無法擊發，認均不具殺傷力等語，亦有前揭槍
    彈鑑定書一份在卷可參，可認該子彈五顆均非違禁物，亦難
    認係被告所有供犯罪所用或預備之物，又難認係被告所有因
    犯罪所得之物，爰不另為沒收之諭知，附予敘明。
貳、無罪部分：
一、公訴意旨略以：被告明知海洛因係第一級毒品，依法不得販
    賣、轉讓，竟於93年10月3 日下午，在桃園縣八德市○○街
    1360巷146 號旁鐵皮屋內，無償轉讓第一級毒品海洛因予證
    人乙○○施用。因認被告涉嫌違反毒品危害防制條例第8 條
    第1 項之轉讓第一級毒品罪嫌云云。
二、按犯罪事實應依證據認定之，無證據不得認定犯罪事實；又
    不能證明被告犯罪，應諭知無罪之判決。刑事訴訟法第154
    條第2 項及第301 條分別定有明文。又按刑事訴訟法上所謂
    認定犯罪事實之證據，係指足以認定被告確有犯罪行為之積
    極證據而言，如未能發現相當證據或證據不足以證明，自不
    能以推測或擬制之方法，以為裁判基礎（最高法院29年度上
    字第3105號及40年度台上字第86號判例意旨可資參照）。而
    認定不利於被告之事實，須依積極證據，苟積極證據不足為
    不利被告之認定時，即應為有利於被告之認定，更不必有何
    有利之證據；又認定犯罪事實所憑之證據，雖不以直接證據
    為限，間接證據亦包括在內，然而無論直接證據或間接證據
    ，其為訴訟上之證明，須於通常一般之人均不致有所懷疑，
    而得確信其為真實之程度者，始得據為有罪之認定，倘其證
    明尚未達到此一程度，而有合理之懷疑存在而無從使事實審
    法院得有罪之確信時，即應由法院為諭知被告無罪之判決（
    最高法院30年度上字第816 號及76年度台上字第4986號判例
    意旨可資參照）。亦即若證據資料在經驗科學上或論理法則
    上尚有對被告較為有利之存疑，而無從依其他客觀方法排除
    此項合理之可疑，即不得以此資料作為斷罪之基礎，且刑事
    訴訟制度受「倘有懷疑，即從被告之利益為解釋」、「被告
    應被推定為無罪」之原則所支配，故得為訴訟上之證明者，
    無論為直接或間接證據，須客觀上於一般人均不致有所懷疑
    而達於確信之程度者，始可據為有罪之認定，倘其證明尚未
    達於「確信」之程度，而有合理可疑存在時，即難據以為被
    告不利認定，換言之，在法律判斷上，即不能為被告有罪之
    認定。
三、訊據被告堅詞否認有何無償轉讓第一級毒品海洛因予證人乙○○之犯行，辯稱：我沒有轉讓海洛因給乙○○。我只進去
    鐵皮屋住二個禮拜，那邊出入的人我都不熟，甲○○當時是
    住在鐵皮屋內的第一間房間，我住第二間房間。警察來的時
    候，我還在房間內睡覺。我沒有轉讓毒品給甲○○、乙○○
    ，就算有轉讓，也是我舅舅丙○○。甲○○被警察刑求我有
    看到，警察當著我和乙○○的面，就一直打甲○○的頭。我
    在警局所述不實，因為被抓時，甲○○先作筆錄，警察叫甲○○、乙○○咬我販賣，而且我那時候有吃安眠藥，神智不
    清等語。
四、本件公訴人認被告涉嫌違反毒品危害防制條例第8 條第1 項
    之轉讓第一級毒品海洛因之犯行，無非係以：法務部調查局
    鑑定通知書可證明證人乙○○所持有由被告交付之毒品為第
    一級毒品海洛因成分。臺北縣警察局蘆洲分局毒品初步鑑驗
    報告單可證明被告持有之毒品呈嗎啡反應。被告之自白及證
    人乙○○之證詞可證明被告無償轉讓毒品予證人乙○○施用
    ，為其論據。
五、經查：
  (一)被告前於93年10月4 日警詢中供稱：（問：你是否曾提供毒
    品給朋友吸食？）朋友經濟有困難，我會提供給朋友吸食；
    （問：你提供給何人吸食？）我曾提供給阿斌（指乙○○）
    吸食，沒有幾次。最近一次是在昨天晚上，在我住的工寮房
    間內吸食，阿斌與我共同吸食；（問：你是否要求調查有利
    證據？）我沒有販賣，我是請乙○○吸食安非他命等語（參
    見93年度偵字第17869 號偵卷第13頁正、反面）；並於93年
    10 月5日內勤檢察官偵查中陳稱：我沒有賣毒品給甲○○。
    我沒有販毒等語（參見93年度核退字第2253號偵卷第12頁正
    面）；再於本院審理中以前揭情詞置辯。綜上以觀，足認被
    告於警詢及偵審中前後供述矛盾不一，是被告於警詢中之供
    述是否可採，本有疑義，仍須輔以其他積極證據以資證明，
    且觀之公訴人所舉證據之一即被告於警詢中之自白以查，可
    認警方原先對被告詢問時，並未對被告提供予證人乙○○之
    毒品究為「海洛因」或「安非他命」或「二者均有」加以訊
    問明確，惟嗣後被告自承僅有請證人乙○○施用第二級毒品
    安非他命一情，而從未自白任何轉讓第一級毒品海洛因予證
    人乙○○等語，是以公訴人所舉被告於警詢中之自白可作為
    認定被告轉讓第一級毒品海洛因犯行之證據，顯屬無據而不
    足採信。
  (二)又觀之與被告同於前揭時地為警查獲之證人乙○○前於93年
    10月4 日警詢中係證稱：我於桃園市○○○路「來來遊藝場
    」向綽號「阿成」之人，以每包新臺幣（下同）一千元代價
    購得安非他命或海洛因來吸食。沒有向戊○○購買毒品等語
    （參見93年度偵字第17869 號偵卷第16-17 頁正面）；於93
    年10月5 日內勤檢察官偵查中亦未陳述被告有何轉讓第二級
    毒品安非他命予伊之行為等情（參見93年度核退字第2253號
    偵卷第13-14 頁正面）；復於本院94年4 月26日審理中經公
    訴人及指定辯護人之交互詰問後，更堅詞證稱：我的毒品來
    源是在桃園舊來來百貨的電動場（五樓、十樓）向人購買。
    沒有人免費請我施用毒品。被告也沒販毒給我。我去桃園縣
    八德市○○街1360巷146 號是找丙○○，那個地方是丙○○
    租的，在那裡認識被告。我有在那裡的一個房間內找到安非
    他命吸食器，我就拿來施用，不知道吸食器是何人放的，吸
    食器可能是被告的，因為被告住在那裡等語（參見本院卷第
    108-111 頁正面）。綜合上述，堪認證人乙○○於警詢及偵
    查中所述，根本從未提及被告有何轉讓第一級毒品海洛因予
    伊之犯行。是以公訴人所舉證人乙○○之證詞可作為認定被
    告轉讓第一級毒品海洛因犯行之證據，亦屬無據而不足採信
    。
  (三)又公訴人於證據清單所未列舉，但與被告及證人乙○○等人
    同於前揭時地為警查獲之證人甲○○，前於93年10月4 日警
    詢中雖證稱：綽號「阿斌」（指證人乙○○）於93年10月3
    日18時在鐵皮屋向綽號「阿魁」（即被告）購買毒品海洛因
    及安非他命，他們都在鐵皮屋房間內交易云云（參見93年度
    偵字第17869 號偵卷第23-24 頁正面）；惟證人甲○○於93
    年10月5 日內勤檢察官及93年12月16日承辦檢察官偵查中均
    未曾陳述被告有何轉讓第一級毒品海洛因予證人乙○○之犯
    行（參見93年度核退字第2253號偵卷第15-17 頁正面、93年
    度偵字第17869 號偵卷第87-89 頁正面）；又於本院94年4
    月12日審理中經公訴人及指定辯護人之交互詰問後，更堅詞
    證述：沒有看到被告將毒品分給其他人施用。也沒有看到被
    告在那邊賣毒品給別人。警詢時警察有對我刑求，對我製作
    筆錄的警察把我帶到廁所裡打我，並說「說，戊○○有沒有
    賣毒品」，警察打我的頭、臉，還有踹我。警詢筆錄講的那
    些話是警察自己寫的，我沒有講過那些話等語（參見本院卷
    第83-84 頁正面）。準此以觀，證人甲○○於偵審中亦從未
    述及被告有何轉讓第一級毒品海洛因予證人乙○○之犯行，
    且證人甲○○提出其於警詢中遭刑求之抗辯，此雖為對證人
    甲○○製作警詢筆錄之證人即臺北縣警察局蘆洲分局刑事組
    偵查員黃志安於本院審理中所否認，並證稱：我當時是把甲○○帶到辦公室外面隔離，因為擔心他在另二個犯嫌面前不
    敢說實話，沒有對他刑求，也沒有把他帶到廁所。被告販毒
    的事都是甲○○自己講的，我沒有叫他要這樣講等語（參見
    本院卷第117-118 頁正面），然被告及證人乙○○於本院審
    理中均堅詞陳稱：有見到警員一直打甲○○的頭等語（參見
    本院卷第133 頁正面）。是以證人甲○○於警詢所述是否屬
    實，確有可疑，否則證人甲○○、乙○○斷無甘冒偽證罪責
    ，而與被告一同異口同聲陳稱證人甲○○有遭警方刑求之可
    能！且縱使證人甲○○於警詢中所述尚非虛妄，然詳閱其內
    容亦僅係證稱被告有販賣第一、二級毒品海洛因及安非他命
    予證人乙○○等情，均與公訴人起訴之犯罪事實所認定係被
    告轉讓第一級毒品海洛因予證人乙○○之犯罪構成要件要屬
    無涉，亦難據證人甲○○於警詢中所述而作為不利被告認定
    之依據。
  (四)又法務部調查局鑑定通知書及臺北縣警察局蘆洲分局毒品初
    步鑑驗報告單共三紙（參見93年度偵字第17869 號偵卷第43
    -44 、84頁正面），均僅能證明在前揭查獲時地所扣案於被
    告身上及證人乙○○所丟棄於路旁草叢之物，確為第一級毒
    品海洛因，無從證明證人乙○○所丟棄於路旁草叢之第一級
    毒品海洛因一包係由被告所轉讓而得之物，此至多僅證明被
    告、證人乙○○各自持有、施用第一級毒品海洛因之犯行（
    被告此部分另涉犯持有、施用第一級毒品海洛因罪部分，業
    經本院法股於94年1 月6 日，以93年度毒聲字第1803號裁定
    送觀察、勒戒；證人乙○○此部分另涉犯持有、施用第一級
    毒品海洛因罪部分，業經臺灣桃園地方法院檢察署檢察官年
    11月30日，以93年度毒偵字第4322號提起公訴，現由本院弘
    股以93年度訴字第2038號審理中），亦無從與被告、證人乙○○、甲○○於警詢及偵審中之陳述互為補強佐證，而作為
    認定被告確有轉讓第一級毒品海洛因予證人乙○○之犯行，
    是以公訴人此部分所認，亦有未洽而不足採信。
  (五)綜上所述，本件公訴人就被告涉有轉讓第一級毒品海洛因予
    證人乙○○之犯行所憑之證據，均未達通常一般人均不致有
    所懷疑，而得以確信其為真實之程度，依刑事訴訟制度「倘
    有懷疑，即從被告之利益為解釋」、「被告應被推定為無罪
    」之原則，即難據為不利被告之認定。此外，又查無其他積
    極證據足資證明被告確有公訴人所指涉有轉讓第一級毒品海
    洛因予證人乙○○之犯行，則被告轉讓第一級毒品海洛因之
    犯行尚屬無法證明，揆諸首揭法條及判例意旨，此部分應為
    無罪之諭知，以昭審慎。
據上論斷，應依刑事訴訟法第299 條第1 項前段、第301 條第1
項，修正前槍砲彈藥刀械管制條例第11條第4 項，刑法第11條、
第2 條第1 項但書、第42條第2 項、第38條第1 項第1 款，罰金
罰鍰提高標準條例第2 條，現行法規所定貨幣單位折算新台幣條
例第2 條，判決如主文。
本案經檢察官孫沛琦到庭執行職務。
中　　華　　民　　國　　94　　年　　5 　　月　　31　　日
                        臺灣桃園地方法院刑事第十二庭
                            審判長法  官  游紅桃
                                  法  官  黃永定
                                  法  官  林家賢
上列正本證明與原本無異。
如不服本判決，應於判決送達後10日內，向本院提出上訴狀（應
附繕本），上訴於臺灣高等法院。
                                  書記官  戴育萍
中　　華　　民　　國　　94　　年　　5 　　月　　31　　日
附錄本判決論罪科刑法條：
修正前槍砲彈藥刀械管制條例第11條第4項：
未經許可，持有、寄藏或意圖販賣而陳列第一項所列槍砲者，處
一年以上七年以下有期徒刑，併科新臺幣七百萬元以下罰金。
